---
title: "MODULO V: Modelos para segmentación y clasificación"
author: "Hugo Donoso Reinoso"
date: "2024-09-08"
output: github_document
---
```{r}

```
install.packages("devtools")
install.packages("factoextra")
install.packages("NbClust")
```{r setup, include=FALSE}
library(openxlsx)
library(cluster)
library(devtools)
library(factoextra)
library(fpc)
library(NbClust)
library(factoextra)
library(NbClust)

knitr::opts_chunk$set(echo = TRUE)
```




```{r}
data<- read.xlsx("E://Betametrica//Modulo V//data.xlsx")
nombres<-data$BANCOS
base<- as.data.frame(scale(data[,-1]))
row.names(base) <- nombres
```

# Método de distancia: Euclidean y Manhattan
```{r}
cluster <- hclust(dist(base, method = "euclidean"),
                  method = "ward.D")
plot(cluster, hang=-0.01, cex=0.8)



```

 
 La figura mostrada es un dendrograma, un clúster jerárquico diagrama en forma de
 árbol que se utiliza para representar la relación jerárquica entre diferentes
 objetos o datosque agrupa todos.  Los elementos considerados son BP CAPITAL, 
 que es superior a los demás  clústeres. Hay otro bloque de clústeres que 
 incluye desde BP MACHALA hasta BP GENERAL RUMIÑAHUI. A continuación,
 se presentarán otros clústeres utilizando diferentes métodos
 


```{r}
cluster2 <-  hclust(dist(base, method = "euclidean"),
                    method = "average")
plot(cluster2, hang=-0.01, cex=0.8)

cluster3 <-  hclust(dist(base, method = "manhattan"),
                    method = "ward.D")
plot(cluster3, hang=-0.01, cex=0.8)

cluster4 <-  hclust(dist(base, method = "manhattan"),
                    method = "average")
plot(cluster4, hang=-0.01, cex=0.8)

```

Distancia se encuentra los elementos entre sí 

```{r}


distancia <- dist(base, method = "euclidean")
distancia
cluster$merge
```

Realizando cortes

```{r}


cutree(cluster, k=4)

plot(cluster, hang= -0.01, cex=0.8)
rect.hclust(cluster, k=4, border="blue")

grupos<- as.data.frame(cutree(cluster, k=4))



ncluster <- diana(base, metric = "euclidean")

par(mfrow=c(1,2))
plot(ncluster)

```
 Se presenta un clúster jerárquico.  También la figura de gráfica de barras.
 El coeficiente es adecuado ya que está cercano a 1



# CLUSTER NO JERARQUICO

```{r}
cnj<- kmeans(base,4)
cnj
cnj$centers

aggregate(base, by=list(cnj$cluster), FUN=mean)
```
Presentación de un clúster no jerárquico

```{r}
fviz_cluster(cnj, data=base)
require(cluster)
clusplot(base, 
         cnj$cluster,
         color=T,
         shade=T,
         label=1,
         line=2)

```

Determinación de la cantidad de cluster necesarios (óptimos)


```{r}
clusteroptimo <- NbClust(base,
                        distance = "euclidean",
                        min.nc=2,
                        max.nc=6,
                        method = "ward.D",
                        index="all")

best_nc <- clusteroptimo$Best.nc
print(best_nc)
optimal_clusters <- as.numeric(names(which.max(table(best_nc[1, ]))))


# Mostrar el número óptimo de clusters

cat("El número óptimo de clusters es:", optimal_clusters, "\n")

cnj2<-kmeans(base,4)

silueta<- silhouette(cnj2$cluster,
                     dist(base, method="euclidean"))

fviz_silhouette(silueta)
```


Un Average Silhouette Width de 0.42 indica que:
es una medida de la calidad de un agrupamiento (clustering). Un valor de 0.42 indica 
que, en promedio, los puntos están razonablemente bien agrupados, pero no de manera 
excelente.



